【裁判字號】    99,訴,14
【裁判日期】    990826
【裁判案由】    商業會計法等
【裁判全文】
臺灣桃園地方法院刑事判決                99年度訴字第14號
公  訴  人  臺灣桃園地方法院檢察署檢察官
被      告  甲○○原名翁薏捷.
指定辯護人  本院公設辯護人  彭詩雯
上列被告因業務侵占等案件，經檢察官提起公訴（98年度偵字第
24829 號），本院判決如下：
    主  文
甲○○意圖為自己不法之所有，而侵占對於業務上所持有之物，
處有期徒刑壹年捌月。又經辦會計人員，以明知為不實之事項，
而填製會計憑證，處有期徒刑陸月，減為有期徒刑月。應執行
有期徒刑壹年拾月。緩刑肆年。
    事  實
一、甲○○於民國95年11月22日起至96年5 月20日止，在「京鑽
    科技有限公司」（下稱京鑽公司，址設台北縣新莊市○○路
    ○ 段310 號4 樓）位於桃園縣桃園市○○路1492號之桃園醫
    院健康管理中心擔任總會計兼出納人員，負責現金、票據之
    收付與轉帳工作，其就該公司之現金支出，應製作轉帳傳票
    ，係從事業務之人，亦為商業會計法上所稱之經辦會計人員
    ，竟意圖為自己不法之所有，而為下列之犯行：
  (一)甲○○竟意圖為自己不法之所有，基於業務侵占之單一犯意
    ，利用職務之便，於如附表一所示之時間，接續將其取得或
    提領如附表一所示之款項，未交回公司或支付該公司應付款
    項，而變易持有為所有之意思，逕予接續侵占入己，總計侵
    占新臺幣（下同）143 萬2,448 元。
  (二)甲○○另意圖為自己不法之所有，基於詐欺取財之單一犯意
    ，於如附表二所示之時間，浮報該公司應付款項之金額，接
    續填製如附表二所載不實之轉帳傳票（屬於記帳憑證），並
    變造如附表二編號2 所示「購買票品證明單」（屬於原始憑
    證），向上級主管人員提出而行使之，使其陷於錯誤，誤認
    應付款項金額而如數核准，甲○○即分別自該公司銀行帳戶
    內提領各該款項，接續詐得浮報之金額（詳如附表二所示）
    ，總計詐得5 萬1,910 元。
二、案經被害人京鑽公司訴由臺灣桃園地方法院檢察署檢察官偵
    查起訴。
    理  由
壹、證據能力部分
    本件認定事實所引用之卷內所有卷證資料（包含人證與文書
    證據、物證等證據）之證據能力，檢察官及被告甲○○、辯
    護人於本院審理時均不爭執（見審訴卷第30頁，本院卷第
    164 頁反面），且無證據證明係公務員違背法定程序所取得
    ；又卷內之各項文書證據，亦無刑事訴訟法第159 條之4 第
    1 款、第2 款顯有不可信而不得作為證據之情形，故本院均
    認有證據能力。
貳、實體部分
一、事實欄一(一)部分
  (一)被告就附表一編號5 所示業務侵占犯行於偵訊、本院始終坦
    認不諱（見他字卷二第5 頁、他字卷三第143 頁，本院卷第
    61 、62 、92頁），核與證人即會計丙○○、前任會計丁○○證述情節相符（見他字卷一第114 、140 頁，本院卷第18
    9 至193 頁），並有如附表一編號5 所示支票正反面影本、
    被告之上海銀行三重分行帳戶交易明細在卷可稽，此部分事
    證明確，應堪認定。
  (二)就附表一編號1 部分：訊據被告固坦承於95年11月22日自前
    任會計丁○○交接取得35萬元零用金，並將其中30萬元存入
    自己設於上海銀行三重分行帳戶內等情，核與證人丁○○之
    指證（見本院卷第58頁）相符，並有現金簿之記載（見他字
    卷一第5 頁，原本見本院卷第211 頁證物袋）在卷可稽。被
    告矢口否認有何侵占此部分零用金之犯行，辯稱：伊是因不
    可能將35萬元隨身攜帶，才將其中30萬元存入自己銀行帳戶
    內云云（見本院卷第61、62頁）。然被告將30萬元零用金私
    下存入自己銀行帳戶內，且未告知他人，亦無作任何註記一
    情，為被告坦承不諱，證人即負責人乙○○、會計丙○○均
    證稱始終不知被告持有該筆30萬元款項之事（見本院卷第63
    頁反面、第190 頁），且依被告製作供審核之現金簿記載，
    該筆35萬元零用金於95年11月23日支出1 萬9,200 元後，同
    日餘額竟僅剩「3 萬800 元」，其差額30萬元則毫無任何紀
    錄，以下零用金數額均依此「3 萬800 元」之數，為支出、
    申補之核算（見他字卷一第5 、20至24、46至48頁，原本見
    本院卷第211 頁證物袋），該差額30萬元憑空消失，款項不
    翼而飛。而被告已持有30萬元零用現金，卻旋於95年11月29
    日、12月5 日、12月14日、12月25日、96年1 月4 日、1 月
    15日、2 月5 日、2 月26日、3 月19日、4 月2 日、5 月3
    日，以零用金已經用完為由，不斷向公司提出申補乙情，為
    證人即承辦申補業務之丙○○證述：「（問：被告是如何向
    公司申補零用金？）被告都是零用金用完後，拿支出費用的
    收據交給我出帳後，再到銀行去提領現金作為零用金的」等
    語明確（見本院卷第190 頁）。又被告在公司資金窘迫四處
    借貸當時，對其持有公司所有之30萬元現金乙事隱而不宣，
    卻另以自己名義出借100 萬元（扣除首期利息2 萬元，實際
    交付98萬元）予公司（見他字卷一第129 、130 頁之存款憑
    條），均足徵證人乙○○、丙○○所證，不知公司尚有30萬
    元零用金一節非虛，被告私吞30萬元，而有為自己不法所有
    之意圖，昭然至明。且公司既自有帳戶，該帳戶亦非不能使
    用，則於公款需存放銀行之情形下，自應將該筆屬於公司之
    30萬元存入公司帳戶，實無存入私人帳戶，致與私款混同而
    無從區分之理，並應為從事會計專業之被告所熟知，其所辯
    ，顯非合理。況依被告之上海銀行三重分行帳戶交易明細記
    載，被告於95年11月24日存入30萬元後，竟旋於同年月27日
    提領30萬元（戶頭內僅餘803 元，見本院卷第47頁），且始
    終未能具體交代該筆30萬元迄今下落，亦與被告前揭所辯，
    係為免隨身攜帶之不便而有存入個人帳戶必要之說詞，齟齬
    不一；稽上各情，足徵被告確有此部分侵占犯行，事證灼然
    明確。至關於被告侵占零用金數額，應僅係其存入自己私人
    帳戶之30萬元，是公訴人以零用金花用應剩款項30萬2,560
    元推算為被告所侵占之金額，尚非可採。稽上各節，足認被
    告確有侵占30萬元零用金之犯行，事證已臻明確，應堪認定
    。
  (三)就附表一編號2 、3 、4 、6 、7 部分：訊據被告固坦承以
    現金提領方式，自京鑽公司之上海銀行基隆分行帳戶內提領
    如附表一編號2 、3 、4 、6 、7 所示應償還乙○○之短借
    部分款，並有如附表一編號2 、3 、4 、6 、7 所示之轉帳
    傳票、付款申請單、現金日報表、京鑽公司之上海銀行基隆
    分行帳戶存摺內頁影本、存款對帳單、語音回報系統對帳單
    存卷可按，是其持有上開款項之客觀事實，首堪認定。惟被
    告矢口否認此部分業務侵占犯行，辯稱：這些款項都是經過
    負責人乙○○或副總戊○○簽核後伊才領款的，乙○○或戊○○必然知情伊領款之事，伊不可能侵占此等款項云云。經
    查，證人乙○○堅詞否認自被告取得上開現金之情始終一致
    （見他字卷三第141 頁、本院卷第62至64頁）；相較於卷附
    京鑽公司之會計帳目資料顯示，自該公司領取現金之人應有
    簽收紀錄之情（見他字一卷第13、28頁、卷三第65、67、69
    、72、73、83、85至88頁），證人戊○○亦證稱：在京鑽公
    司要領取現金必須簽收簽名等語（見本院卷第75頁），惟被
    告辯稱上開現金款項已如數支付云云，卻與卷附轉帳傳票、
    付款申請單等相關單據上毫無乙○○簽收現金之情不符，已
    難信實。而被告於偵查中檢察事務官詢問時先推稱：50萬元
    我領回後，確實有把錢交給「戊○○副總」云云（見他字卷
    二第9 頁），後改口辯稱：我記得96年1 月3 日那筆50萬元
    是作增資現金流量用的，該筆50萬元我是拿現金給「乙○○
    」云云（見他字卷三第143 頁），非惟交付50萬元現金鉅款
    之對象先後所述迥異，且就本應償還「乙○○」之款項竟推
    稱已全數交予「戊○○」之說詞，亦屬匪夷所思。況據證人
    戊○○明確堅證並未收取上揭應償還乙○○之款項（見他字
    卷三第142 頁，本院卷第73頁反面至第77頁、88、89頁），
    並詳證：「我並沒有經手這些錢」、「錢不會經過我轉交」
    、「這些錢根本不是給我的，我只是負責簽核這些明細，錢
    根本不會到我這邊來」、「（問：被告拿現金日報表給你看
    時，你是否會逐筆核對？）初期的時候我會仔細看，一段時
    間後，我覺得沒有問題，我就直接蓋章，並沒有直接核對」
    、「被告是有製作現金日報表，但不是每天將現金日報表拿
    給我看，而是隔一段時間才拿給我」、「乙○○幾乎很少在
    看現金日報表，都只是章蓋一蓋」等語（見本院卷第73至76
    、88頁），且依轉帳傳票之記載，京鑽公司當時應支付償還
    乙○○之款項金額為220 萬元，惟依京鑽公司之上海銀行基
    隆分行帳戶存款對帳單之記載，被告僅以「轉帳」支付乙○○170 萬元，餘50萬元卻改以現金提領（見他字卷一第97頁
    ），而被告並無不能同時轉帳220 萬元予乙○○之情形，卻
    要如此費事提領現款，並徒增現金遭盜遺失之風險，顯悖事
    理。再細核京鑽公司之上海銀行基隆分行帳戶之存款對帳單
    記載，於96年3 月9 日「乙○○」猶有轉帳70萬元至京鑽公
    司銀行帳戶之交易（見本院卷第127 頁），則乙○○若真知
    情並有收到京鑽公司於同日償還之現金30萬元（即附表一編
    號6 所示款項），其當時實僅需轉帳40萬元即足（70萬扣除
    30萬元），豈需既轉帳存入70萬元與公司，同日又大費周章
    由被告自該公司銀行帳戶提領30萬元現金交還自己，徒增現
    金往來遭盜遺失之風險，亦違交易常情，在在均足徵被告所
    辯不實，要難採信。
  (四)稽上各情，足認被告並未將其持有之上開款項支付乙○○，
    灼然至明，被告所辯，核屬飾卸狡展之詞，委無可採，其業
    務侵占犯行，事證已臻明確，應堪認定，應依法論科。
二、事實欄一(二)部分
    上開犯罪事實，業據被告於偵訊、本院訊問、審理時坦認不
    諱（見他字卷一第123 頁、卷二第5 頁、卷三第143 頁，本
    院卷第61至62、92頁），核與證人丁○○、乙○○、丙○○
    、戊○○、證人即案發後參與查帳之陳京沛證述情節相符（
    見他字卷一第113 至115 頁、卷三第140 至142 頁，本院卷
    第58至64、73至77、88至89、189 至193 頁），並有如附表
    二所示轉帳傳票、購買票品證明單、付款申請單、支出證明
    單、物品請購單、估價單、統一發票、京鑽公司之上海銀行
    基隆分行帳戶存款對帳單在卷足稽，此部分事證明確，應堪
    認定。
三、論罪
  (一)被告在京鑽公司桃園醫院健康管理中心擔任總會計兼出納工
    作，負責現金、票據之收付與轉帳工作，此為被告及告訴代
    理人所是認。是被告如事實欄一(一)所示，將其業務上持有如
    附表一所示款項予以侵占入己，核其所為，係犯刑法第336
    條第2 項之業務侵占罪。被告如附表一所載各次業務侵占之
    行為，係於密切接近之時地所實施，侵害同一被害人之法益
    ，各行為之獨立性極為薄弱，依一般社會通念，以視為數個
    舉動之接續施行，合為包括之一行為予以評價，較為合理，
    屬接續犯，為包括之一罪。
  (二)就事實欄一(二)部分
  １按會計憑證依商業會計法第15條規定有原始憑證與記帳憑證
    之分，前者係指事項之經過，而造具記帳者所根據之憑證而
    言，後者係指證明處理會計人員之責任，而為記帳所根據之
    憑證而言。而原始憑證分為外來憑證、對外憑證、對內憑證
    三種；記帳憑證又分收入、支出、轉帳傳票三種。是「轉帳
    傳票」為根據原始憑證之「記帳憑證」，此為同法第17、18
    條所明定（最高法院89年度台上字第4529號判決、91年度台
    上字第5699號判決參照）。查被告為經辦會計人員，在提領
    附表二所示款項前，明知如附表二所載之支出並非實在，竟
    填製如附表二所載之轉帳傳票，持向乙○○或戊○○浮報金
    額，致其等陷於錯誤而如數核准，詐得此部分浮報金額，是
    核被告此部分所為，係犯商業會計法第71條第1 款之經辦會
    計人員，以明知為不實之事項而填製會計憑證罪、刑法第33
    9 條第1 項之詐欺取財罪。被告為經辦會計人員，利用不知
    情之丙○○，以明知為不實之事項填製如附表二編號3 所示
    轉帳傳票（記帳憑證），為間接正犯。公訴意旨認被告填製
    不實會計憑證而取得如附表二款項之行為，係犯業務侵占罪
    名云云，尚有未洽，惟其基本事實同一，爰予變更起訴法條
    。
  ２又會計憑證，依其記載之內容及製作之目的，亦屬文書之一
    種，凡商業負責人、主辦及經辦會計人員或依法受託代他人
    處理會計事務之人員，以明知為不實事項而填製會計憑證或
    記入帳冊者，即該當商業會計法第71條第1 款之罪，本罪乃
    刑法第215 條業務上文書登載不實罪之特別規定，為法條競
    合之特別關係，自應優先適用（最高法院98年度台上字第39
    87號、90年度台上字第2449號判決參照），且轉帳傳票依商
    業會計法之規定，顯非一般之私文書（最高法院92年度台上
    字第1610號判決參照）。公訴意旨認被告填製不實轉帳傳票
    記帳憑證罪，係同成立業務上文書登載不實罪名云云，尚有
    誤會，此部分應僅論以商業會計法第71條第1 款之罪即足，
    允宜敘明。
  ３又「購買票品證明單」係購買票品之收據，乃郵局銷售票品
    時，因屬免稅項目而不另開統一發票，所開立替代統一發票
    之收據證明，性質上乃證明事項之經過，而為造具記帳憑證
    所根據之憑證，依商業會計法第15條第1 款之規定，屬商業
    會計憑證中原始憑證之一種（最高法院99年度台上字第3675
    號判決意旨參照），查被告為經辦會計人員，其變造附表二
    編號2 所載之「購買票品證明單」原始憑證，所為應係犯商
    業會計法第71條第3 款之經辦會計人員變造會計憑證罪。被
    告如附表二編號2 所載，變造「購買票品證明單」同時填載
    不實內容之轉帳傳票，係一行為同時觸犯商業會計法第71條
    第1 款之罪、同條第3 款之罪，為想像競合犯，應從情節較
    重之商業會計法第71條第1 款之罪處斷。
  ４被告如附表二所示各次犯行，在主觀上同屬一基於相同犯罪
    目的之單一犯意，客觀上均係於密切接近之時間，在同一地
    點接續實行，侵害同一法益，個別舉動之獨立性極為薄弱，
    依一般社會健全觀念，難以強行分開，在刑法評價上，均以
    視為數個舉動之接續實行，合為包括之一行為予以評價，較
    為合理，應認係接續犯。而此接續詐欺、填製不實會計憑證
    行為，客觀上均在緊密時地實行，雖行為時間在自然意義上
    並非完全一致，然彼此間均有同時重疊合致部分，且犯罪目
    的單一，依一般社會通念，認應評價為一罪方符合刑罰公平
    原則，如予數罪併罰，反有過度處罰之虞，與人民法律感情
    亦未契合，是上情形應以評價為一行為觸犯2 罪名之想像競
    合犯，方屬適當，自應再從一重論以一商業會計法第71條第
    1款之罪。
  ５按商業會計法第71條第1 款所定之罪，係以商業負責人、主
    辦及經辦會計人員或依法受託他人處理會計事務之人員，以
    明知為不實之事項，而填製會計憑證或記入帳冊，作為構成
    要件，俾確保商業會計憑證、帳冊之絕對正確性，健全其經
    濟體之會計作業，一旦不實填製或登載，罪即成立，無如刑
    法偽造文書罪章內大部分犯罪，須以「足以生損害於公眾或
    他人」作為犯罪充足構成要件，反恰如偽造公印或公印文者
    ，罪即成立，實際上有無生損害於公眾或他人，並非所問（
    最高法院99年度台上字第385 號判決參照），允宜敘明。
  (三)被告所犯業務侵占罪、商業會計法第71條第1 款之罪2 罪，
    其犯意各別，行為互殊，應分論併罰。爰審酌被告犯罪之動
    機、目的、手段，其任職期間自京鑽公司不法取得之金額甚
    鉅，造成告訴人公司之損害，惟犯後坦承部分犯行，已與告
    訴人達成和解，有告訴人於99年8 月19日陳報之和解書1 紙
    、本院99年8 月25日辦理刑事案件公務電話紀錄1 紙存卷可
    按（見本院卷第204 至20 7頁），並已知悔（見本院卷第93
    頁）等一切情狀，分別量處如主文所示之刑。
  (四)末按中華民國96年罪犯減刑條例業於96年7 月4 日修正公布
    ，並於同年月16日施行，查本件被告如事實欄一(二)所載犯罪
    時間在96年4 月24日以前，且非中華民國96年罪犯減刑條例
    第3 條第1 項所定不予減刑之罪，被告此部分所犯，合於減
    刑之規定，爰依該條例第2 條第1 項第3 款、第7 條之減刑
    規定，應減其宣告刑二分之一，並就減得之刑與事實欄一(一)
    所宣告刑合併定其應執行之刑。至被告所犯事實欄一(一)犯行
    犯罪時間固在96年4 月24日以前，惟其所犯之刑法336 條第
    2 項業務侵占罪乃為上開減刑條例第3 條第1 項第15款所定
    經宣告逾有期徒刑1 年6 月不予減刑之罪，此部分即無減刑
    之適用，允宜敘明。
  (五)查被告前未曾受有期徒刑以上刑之宣告，此有臺灣高等法院
    被告前案紀錄表1 紙在卷可稽，於本院坦認知錯，甚具悔意
    ，並表示絕不再犯等語（見本院卷第93頁），業與告訴人達
    成和解，並已賠償和解金額50萬元，告訴人代表人乙○○表
    示願予被告緩刑自新機會等語，有前揭和解書、本院99年8
    月25日辦理刑事案件公務電話紀錄存卷可按，審酌其經此起
    訴審判程序，當能知所警惕，信無再犯之虞，本院綜核各情
    ，及其為單親母親，尚需獨力扶養幼女等情（見本院卷第15
    0 頁），認所宣告之刑，以暫不執行為適當，爰依刑法第74
    條第1 項第1 款，併宣告緩刑如主文所示，用啟自新。
四、不另為無罪之諭知部分
  (一)公訴意旨略謂：被告另有附表三所示犯行，且將不實交易資
    料，登載如附表一、三所示會計傳票，使京鑽公司之會計事
    項發生不實結果，並直接侵占京鑽公司負責人乙○○、副總
    戊○○交代提領之款項，足生損害於京鑽公司，因認被告此
    部分另涉刑法第336 條第2 項業務侵占罪嫌、同法第215 條
    業務上文書登載不實罪嫌、商業會計法第71條第1 款之罪嫌
    云云。
  (二)按被告未經審判證明有罪確定前，推定其為無罪；犯罪事實
    應依證據認定之，無證據不得認定犯罪事實，刑事訴訟法第
    154 條定有明文。又被告之自白，不得作為有罪判決之唯一
    證據，仍應調查其他必要之證據，以察其是否與事實相符，
    刑事訴訟法第156 條第2 項定有明文，立法目的在以補強證
    據之存在，藉以限制合法自白在證據上之價值，俾發現實質
    的真實，即使被告之自白出於任意性，然若別無其他補強證
    據足以擔保其自白與事實相符，該自白仍非刑事訴訟法上得
    據之為認定被告犯罪之唯一證據，當不得單憑此而為被告不
    利之認定（最高法院95年度臺上字第5809號判決參照）。
  (三)被告固自白有如附表三所載之犯行，然依卷附96年3 月23日
    京鑽科技有限公司財物請購（修）單之記載，該筆2 萬元之
    款項已由領款人「陳韻」具名簽領（見他字卷一第77頁）
    ，並無遭被告侵占，情甚明灼，可見被告此部分之自白，與
    事實並不相符，尚非可採；又如附表一、三所示之各筆支出
    既均屬實，已如前述，則該等轉帳傳票上所載應付款費用情
    形即無不實，且依卷附轉帳傳票之記載，如附表一、三所載
    轉帳傳票之製表人均係「丙○○」，而證人丙○○到庭證稱
    ：如果是我製作的轉帳傳票，就會在轉帳傳票的製表人欄位
    上蓋上我的職章（見本院卷第190 頁反面），足認附表一、
    三所示轉帳傳票均非被告所登載，亦無登載不實之處。再除
    本院認定被告如附表一所載業務侵占犯行外，公訴人所指被
    告其餘「直接侵占京鑽公司責人乙○○、副總戊○○交代提
    領之款項」云云，其侵占之時間、標的、次數、金額等構成
    犯罪之基本事實，卷內亦無何相關證據足資證明，本院復查
    無其他積極證據足資認定被告有此部分犯行，原應為無罪之
    諭知，然公訴人認此部分與前揭經起訴論罪科刑之部分有接
    續犯之實質上一罪關係，爰不另為無罪之諭知。
據上論斷，應依刑事訴訟法第299 條第1 項前段、第300 條，商
業會計法第71條第1 款、第3 款，刑法第11條、第336 條第2 項
、第339 條第1 項、第55條、第51條第5 款、第74條第1 項第1
款，中華民國96年罪犯減刑條例第2 條第1 項第3 款、第7 條，
刑法施行法第1 條之1 第1 項、第2 項前段，判決如主文。
本案經檢察官陳仁傑到庭執行職務。
中    華    民    國    99    年    8     月    26    日
                  刑事第九庭 審判長法  官  吳為平
                                   法  官  林玉蕙
                                   法  官  蘇琬能
以上正本證明與原本無異。
如不服本判決應於收受判決後10日內向本院提出上訴書狀，並應
敘述具體理由。其未敘述上訴理由者，應於上訴期間屆滿後20日
內向本院補提理由書( 均須按他造當事人之人數附繕本) 「切勿
逕送上級法院」。
                                   書記官  黃惠鈴
中    華    民    國    99    年    8     月    26    日
附錄本案論罪科刑法條：
中華民國刑法第336條
（公務公益侵占罪、業務侵占罪）
對於公務上或因公益所持有之物，犯前條第 1 項之罪者，處 1
年以上 7 年以下有期徒刑，得併科 5 千元以下罰金。
對於業務上所持有之物，犯前條第 1 項之罪者，處 6 月以上
5 年以下有期徒刑，得併科 3 千元以下罰金。
前二項之未遂犯罰之。
中華民國刑法第339條
（普通詐欺罪）
意圖為自己或第三人不法之所有，以詐術使人將本人或第三人之
物交付者，處 5 年以下有期徒刑、拘役或科或併科 1 千元以下
罰金。
以前項方法得財產上不法之利益或使第三人得之者，亦同。
前二項之未遂犯罰之。
商業會計法第71條
商業負責人、主辦及經辦會計人員或依法受託代他人處理會計事
務之人員有下列情事之一者，處 5 年以下有期徒刑、拘役或科
或併科新臺幣 60 萬元以下罰金：
一、以明知為不實之事項，而填製會計憑證或記入帳冊。
二、故意使應保存之會計憑證、會計帳簿報表滅失毀損。
三、偽造或變造會計憑證、會計帳簿報表內容或毀損其頁數。
四、故意遺漏會計事項不為記錄，致使財務報表發生不實之結果
    。
五、其他利用不正當方法，致使會計事項或財務報表發生不實之
    結果。
附表一（業務侵占罪部分）
┌──┬──────────────────┬─────────────┐
│編號│ 犯罪事實                           │書證                      │
├──┼──────────────────┼─────────────┤
│ 1  │甲○○於95年11月22日自前任會計丁○○│1.上海銀行三重分行99年3 月│
│    │交接取得零用金35萬元後，竟意圖為自己│18日上三重字第0990000088號│
│    │不法之所有，基於業務侵占之單一犯意，│函覆被告帳戶交易明細資料1 │
│    │變易持有為所有之意思，於95年11月24  │紙（見本院卷第47頁）。    │
│    │日將其中30萬元存入自己於上海商業儲蓄│2.現金簿內頁影本1 紙（見他│
│    │銀行三重分行之帳號00000000000000號帳│字卷一第5 頁，原本見本院卷│
│    │戶（下稱上海銀行三重分行帳戶）內，逕│第211頁證物袋）。         │
│    │予侵占入己。                        │                          │
├──┼──────────────────┼─────────────┤
│ 2  │甲○○意圖為自己不法之所有，基於業務│1.京鑽公司之上海銀行基隆分│
│    │侵占之單一犯意，利用職務之便，於95年│行帳戶存摺內頁影本、上海商│
│    │12月29日，自京鑽公司設於上海商業儲蓄│業儲蓄銀行語音回報系統對帳│
│    │銀行基隆分行帳號00000000000000號銀行│單各1 紙（見本院卷第113 頁│
│    │帳戶（下稱上海銀行基隆分行帳戶）內提│、他字卷一第93頁）。      │
│    │領該公司應償還乙○○之短借部分款項10│2.京鑽公司95年12月29日傳票│
│    │萬元後，並未支付乙○○該應付款項，而│號碼0000000000號轉帳傳票、│
│    │變易持有為所有之意思，逕予侵占入己。│同日付款申請單均影本各1 紙│
│    │                                    │（見他字卷一第93、94頁）。│
├──┼──────────────────┼─────────────┤
│ 3  │因京鑽公司需償還乙○○短借部分款220 │1.京鑽公司96年1 月3 日傳票│
│    │萬元，甲○○竟藉職務之便，意圖為自己│號碼0000000000號轉帳傳票、│
│    │不法之所有，承前業務侵占之同一犯意，│同日付款申請單均影本各1 紙│
│    │於96年1 月3 日，僅自京鑽公司之上海銀│（見他字一卷第95、96頁）。│
│    │行基隆分行帳戶轉帳支付170 萬元予曾憲│2.京鑽公司之上海銀行基隆分│
│    │群，餘應償還乙○○之短借部分款50萬元│行帳戶存款對帳單、存摺內頁│
│    │則改以同日現金提領後，並未支付乙○○│影本各1 紙（見他字卷一第97│
│    │該應付款項，而變易持有為所有之意思，│頁、本院卷第115 頁）。    │
│    │接續侵占入己。                      │                          │
├──┼──────────────────┼─────────────┤
│ 4  │甲○○意圖為自己不法之所有，承前業務│1.京鑽公司之上海銀行基隆分│
│    │侵占之同一犯意，於96年1 月16日，自京│行帳戶存款內頁影本、上海商│
│    │鑽公司之上海銀行基隆分行帳戶內提領該│業儲蓄銀行語音回報系統對帳│
│    │公司應償還乙○○之短借部分款項27,448│單各1 紙（見本院卷第119 頁│
│    │元後，並未支付乙○○該應付款項，而變│、他字卷三第125頁）。     │
│    │易持有為所有之意思，接續侵占入己。  │2.京鑽公司96年1 月16日傳票│
│    │                                    │號碼0000000000號轉帳傳票、│
│    │                                    │同日現金日報表、同日付款申│
│    │                                    │請單均影本各1 紙（見他卷一│
│    │                                    │第98、99頁、字卷三第125 至│
│    │                                    │128 頁）。                │
├──┼──────────────────┼─────────────┤
│ 5  │甲○○意圖為自己不法之所有，承前業務│1.上海銀行三重分行99年3 月│
│    │侵占之同一犯意，將其職務上取得持有之│18日上三重字第0990000088號│
│    │票號KLA0000000號、面額10萬5 千元、發│函覆被告帳戶交易明細資料1 │
│    │票日96年2 月28日、發票人為京鑽公司、│份（見本院卷第47至49頁）。│
│    │付款人為上海商業儲蓄銀行基隆分行之應│2.票號KLA0000000號、面額10│
│    │作廢支票（該支票為該公司另名會計曾曉│萬5千元、發票人為京鑽公司 │
│    │芬重複開立），未依規定作廢，而變易持│、付款人為上海商業儲蓄銀行│
│    │有為所有之意思，接續侵占入己，於96年│基隆分行之支票正、反面影本│
│    │3月3日存入自己於上海銀行三重分行帳戶│各1 紙（見他字卷一第8 、9 │
│    │內兌領。                            │頁）。                    │
├──┼──────────────────┼─────────────┤
│ 6  │甲○○意圖為自己不法之所有，承前業務│1.京鑽公司之上海銀行基隆分│
│    │侵占之同一犯意，於96年3 月9 日，自京│行帳戶存款對帳單、上海商業│
│    │鑽公司之上海銀行基隆分行帳戶內提領該│儲蓄銀行語音回報系統對帳單│
│    │公司應償還乙○○之短借部分款項30萬元│各1 紙（見本院卷第127 頁、│
│    │後，並未支付乙○○該應付款項，而變易│他字卷三第130 頁）。      │
│    │持有為所有之意思，接續侵占入己。    │2.京鑽公司96年3 月9 日傳票│
│    │                                    │號碼0000000000號轉帳傳票、│
│    │                                    │同日現金日報表均影本各1 紙│
│    │                                    │（見他字卷三第130 、131 頁│
│    │                                    │）。                      │
├──┼──────────────────┼─────────────┤
│ 7  │甲○○意圖為自己不法之所有，承前業務│1.京鑽公司之上海銀行基隆分│
│    │侵占之同一犯意，於96年4 月18日，自京│行帳戶存款對帳單1 紙（見本│
│    │鑽公司之上海銀行基隆分行帳戶內提領該│院卷第131頁）。           │
│    │公司應償還乙○○之短借部分款項10萬元│2.京鑽公司96年4 月18日傳票│
│    │後，並未支付乙○○該應付款項，而變易│號碼0000000000號轉帳傳票、│
│    │持有為所有之意思，接續侵占入己。    │同日付款申請單均影本各1 紙│
│    │                                    │（見他字卷一第105 、106 頁│
│    │                                    │）。                      │
├──┼──────────────────┴─────────────┤
│合計│113萬2,448元。                                                  │
└──┴────────────────────────────────┘
附表二（詐欺取財罪、變造、填製不實會計憑證罪部分）
┌──┬──────────────────┬─────────────┐
│編號│犯罪事實                            │書證                      │
├──┼──────────────────┼─────────────┤
│ 1  │甲○○基於意圖為自己不法之所有，基於│1.京鑽公司之上海銀行基隆分│
│    │詐欺取財之單一犯意，於96年2 月26日，│行帳戶存款對帳單1 紙（見本│
│    │明知該公司購買辦公室捲簾實際僅應支出│院卷第125頁）。           │
│    │6,090 元，竟浮報應付款項金額為18,000│2.京鑽公司96年2 月26日傳票│
│    │元，並填製轉帳傳票（屬於記帳憑證）後│號碼0000000000號轉帳傳票、│
│    │，向上級主管人員提出而行使之，使其陷│、統一發票、估價單均影本各│
│    │於錯誤，誤認應付款項金額而如數核准，│1紙 （見他字卷一第37至39頁│
│    │甲○○即自該公司銀行帳戶內提領該款項│）。                      │
│    │，詐得浮報之金額11,910元。          │                          │
├──┼──────────────────┼─────────────┤
│ 2  │甲○○基於意圖為自己不法之所有，承前│1.京鑽公司之上海銀行基隆分│
│    │詐欺取財之同一犯意，於96年4 月2 日，│行帳戶存款對帳單1 紙（見本│
│    │將該公司先前取得之桃園八德郵局開立編│院卷第130頁）。           │
│    │號0537號「購買票品證明單」（屬於原始│2.編號0537號「購買票品證明│
│    │憑證，業於96年3 月13日申報費用）影印│單」原本、變造之編號0837號│
│    │後竄改編號為0837號而變造之，並填製不│「購買票品證明單」影本各1 │
│    │實內容之轉帳傳票（屬於記帳憑證）後，│紙、京鑽公司96年4月2日傳票│
│    │併向上級主管人員出而行使之，使其陷於│號碼0000000000號轉帳傳票、│
│    │錯誤，誤認應付款項金額而如數核准，翁│、96年3 月13日傳票號碼9603│
│    │子雅即自該公司銀行帳戶內提領該款項，│130012號轉帳傳票、同日物品│
│    │而接續詐得浮報之金額2 萬元。        │請購單、同日支出證明單均影│
│    │                                    │本各1 紙（見他字卷一第10至│
│    │                                    │17頁、本院卷第108 頁）。  │
├──┼──────────────────┼─────────────┤
│ 3  │甲○○基於意圖為自己不法之所有，基於│1.京鑽公司之上海銀行基隆分│
│    │詐欺取財之單一犯意，於96年4 月24日，│行帳戶存款對帳單1 紙（見本│
│    │明知該公司並無購買郵票之支出，竟浮報│院卷第125頁）。           │
│    │該應付款項支出2 萬元，並利用不知情之│2.京鑽公司96年4 月24日傳票│
│    │丙○○填製轉帳傳票（屬於記帳憑證）後│號碼0000000000號轉帳傳票、│
│    │，向上級主管人員乙○○提出而行使之，│同日付款申請單均影本各1紙 │
│    │使其陷於錯誤，誤認應付款項金額而核准│（見他字卷一第78頁卷三第  │
│    │，甲○○即自該公司銀行帳戶內提領該款│122頁）。                 │
│    │項，接續詐得浮報之金額2 萬元。      │                          │
├──┼──────────────────┴─────────────┤
│合計│5萬1,910元                                                      │
└──┴────────────────────────────────┘
附表三
┌────────────┬───────────────┬──────┐
│犯罪時間                │     犯    罪    方    式     │  侵占金額  │
├────────────┼───────────────┼──────┤
│96年3月23日             │傳票號碼0000000000號交易中明知│    2萬     │
│                        │並未購買郵票，虛報郵電費2萬元 │            │
│                        │。                            │            │
└────────────┴───────────────┴──────┘

司法院資訊處製作；財團法人民間司法改革基金會備份。
